臺灣高等法院刑事判決　　　　　　　　94年度上易字第1068號
上　訴　人　臺灣板橋地方法院檢察署檢察官
被　　　告　乙○○
上列上訴人因被告竊盜案件，不服臺灣板橋地方法院94年度易字
第209號，中華民國94年5月18日第一審判決（聲請簡易判決處刑
案號：臺灣板橋地方法院檢察署93年度偵字第18485 號，經原審
簡易庭認為不宜以簡易判決處刑改依通常程序審理），提起上訴
，本院判決如下：
    主  文
上訴駁回。
    理  由
一、公訴意旨略以：被告乙○○與許傳明（臺灣板橋地方法院另
    案審理）係兄弟關係，竟共同基於意圖為自己不法所有之概
    括犯意聯絡，於民國93年11月9 日21時許，先由乙○○在臺
    北縣中和市○○路271 號林福財所經營之「合群機車行」，
    竊取店內之機車鑰匙4 支，得手後交由許傳明於同日22時許
    ，至臺北縣中和市○○路477巷6弄12號前，以上開鑰匙插入
    甲○○所有之車牌號碼QBH- 962號輕型機車鑰匙孔內，著手
    竊取上開機車之際，為警當場查獲而未得逞，並扣得上開鑰
    匙4支。因認被告涉犯刑法第320條第1項之竊盜罪嫌等語。
二、被告經合法傳喚無正當理由未到庭，惟查：被告乙○○於原
    審訊問時堅決否認有何犯行，辯稱：當天伊問「合群機車行
    」老闆林福財有沒有不要的鑰匙，他在忙，叫伊自己到外面
    不要的報廢零件桶去撿，報廢零件桶內的東西是廢棄物，任
    何人都可以去撿，並不是竊取。伊將撿到之4 支機車鑰匙交
    給許傳明，是要他回去發動他那部之前失竊尋獲的車子，並
    不知他拿上開鑰匙去竊取機車，伊沒有竊盜等語。
三、公訴人認被告乙○○涉有上開竊盜犯行，無非係以共犯許傳
    明於警詢、偵查中之供詞、被害人甲○○於警詢中之指訴及
    證人林福財於警詢、偵查中時之證述，復有贓物認領保管單
    1 紙及鑰匙4 支扣案為其論據。
四、按犯罪事實應依證據認定之，無證據不得認定犯罪事實；又
    不能證明被告犯罪者，應諭知無罪之判決，刑事訴訟法第15
    4條第2項、第301條第1項分別定有明文。又事實之認定，應
    憑證據，如未能發現相當證據，或證據不足以證明，自不能
    以推測或擬制之方法，以為裁判基礎，最高法院40年台上字
    第86號著有判例可循。再認定不利於被告之事實，須依積極
    證據，苟積極證據不足為不利於被告事實之認定時，即應為
    有利被告之認定，更不必有何有利之證據，亦有最高法院30
    年上字第816 號判例可資參照。所謂「積極證據足以為不利
    被告事實之認定」，根據同院76年台上字第4986號判例意旨
    ，係指據為訴訟上證明之全盤證據資料，在客觀上已達於通
    常一般之人均不致有所懷疑，而確信被告確曾犯罪之程度，
    若未達到此一程度，而有合理懷疑之存在時，即無從為有罪
    之認定。經查：
  (一)、證人即合群機車行老闆林福財於警詢、偵查及原審審理中
      均供稱其並未失竊機車鑰匙，扣案之機車鑰匙，並非其所
      有等語（見偵查卷第11頁、第31頁），於原審審理中證稱
      ：「（問：他有無偷你的機車鑰匙？）我沒有看到。」、
      「（問：當天乙○○有無可能在騎樓外的垃圾桶撿到報廢
      不要丟棄的鑰匙？）我沒有看到，不清楚。但是我有用的
      鑰匙沒有失竊。」等語（見原審94年1月12日訊問筆錄）
      。
  (二)、證人即同案被告許傳明於原審審理中亦證稱：「（問：乙
      ○○跟老闆如何講？）老闆沒有給我弟弟鑰匙，他叫我們
      自己在外面報廢的鑰匙裡找看看。後來我弟弟撿了4 支鑰
      匙給我，我不知道他有無再跟老闆說。」、「（問：鑰匙
      在何處拿的？）機車行外面的放置廢棄報廢零件的桶子。
      」、「（問：你弟弟拿給你時，有無說鑰匙是如何拿到的
      ？）我叫他去跟老闆要。老闆叫他到外面去撿。」等語（
      見原審卷第27 至29頁），則扣案之鑰匙4支既係廢棄物，
      並非他人所有之物，被告乙○○自無成立竊盜罪可言。
  (三)、證人即被害人甲○○於警詢中陳稱其並不知道QBH-962 號
      輕機車失竊，是警方通知才知道等語（見偵查卷第8頁)，
      其指述僅能證明上開輕型機車確曾遭許傳明竊取未遂，尚
      不能據此推斷被告乙○○有與許傳明共同竊取其機車之犯
      行。而同案被告許傳明雖於警詢、偵查中坦承竊取上開機
      車未遂之犯行，惟均供稱被告乙○○並不知情（見偵查卷
      第5至6頁、25頁），於原審審理中亦結證稱：「（問：想
      要偷QBH-962 號輕機車乙○○是否知道？）乙○○不知道
      ，我是回家的路上臨時起意的。」、「（問：乙○○是否
      明知你要去偷車，還交付這四把鑰匙給你，方便你去偷車
      ？）他不知情。沒有。」等語（見原審卷第27至28頁），
      並無證據證明被告乙○○與許傳明就竊取被害人甲○○所
      有之車牌號碼QBH-962 號輕機車未遂之犯行間有何犯意聯
      絡。
  (四)、綜上所述，無法證明被告乙○○有與許傳明共同竊盜機車
      之犯行，此外，復查無其他積極證據足認被告有公訴人所
      指之竊盜犯行，不能證明被告犯罪，揆諸前揭說明，自應
      為被告無罪之諭知。
五、檢察官上訴意旨略以：
  (一)、被告乙○○於93年11月9日晚間9時許赴證人林福財開設在
      台北縣中和市○○路271 號「合群機車行」，向證人林福
      財詢問有無廢棄之鑰匙，業據被告乙○○於警詢時供陳無
      訛（見偵查卷第36頁），核與許傳明之供述（見上偵查卷
      第25頁）、證人林福財於警詢時、偵查中與審判中之證詞
      均相符（見偵查卷第11頁、30頁、原審94年1 月12日訊問
      筆錄），被告乙○○於上述時地詢問鑰匙並拿取之事實應
      堪認定。
  (二)、許傳明先於上述時間到證人林福財處修理機車，證人林福
      財於警詢時與偵查中均指證無誤（均詳上揭出處），復於
      同日晚問10時許，在台北縣中和市○○路477巷6弄12號前
      ，著手實施竊取上揭輕型機車之犯行不遂而現場為警查獲
      ，許傳明均自白無訛（上揭偵卷第5 頁、25頁），與上述
      被告乙○○索討廢棄鑰匙之時間僅相距「1 小時」。被告
      乙○○與許傳明為兄弟關係，許傳明之機車因故修理，被
      告乙○○帶許傳明至曾修理過機車之證人林福財營業處所
      修車並索討鑰匙，取得鑰匙l 小時後許傳明即因竊取上述
      輕型機車為警查獲，檢察官認據此時間之密接性及被告與
      許傳明二人之關係與許傳明對於使用機車之需求，足認被
      告乙○○於索討鑰匙時與許傳明已有犯意聯絡，覓得鑰匙
      交付許傳明實為提供犯罪工具之行為分擔。原審以被告乙
      ○○辯稱渠索討鑰匙是為了發動失竊後尋獲之機車，認無
      法證明被告乙○○之犯行，實與經驗法則及論理法則有違
      ，檢察官不能甘服，爰依法提起上訴，惟查：
  １、按「以自己共同犯罪之意思，參與實施犯罪構成要件以外
      之行為，或以自己共同犯罪之意思，事先同謀，而由其中
      一部分人實施犯罪之行為者，均為共同正犯」，司法院釋
      字第109 號著有解釋。又共同正犯中之同謀犯，因其並未
      參與犯罪構成要件之實施行為，僅係以其參與犯罪之謀議
      為其犯罪構成要件之要素，故須以嚴格之證據證明其參與
      謀議。至參與分擔犯罪構成要件行為之共同正犯，對其事
      前有無參與犯罪之謀議行為，無須明白認定，詳細記載，
      自毋庸為證據之證明，最高法院88年臺上字第728 號判決
      採同一見解。經查：本件被告乙○○固於前述時地向證人
      林福財詢問索討鑰匙，惟證人林福財已明確供稱其並無鑰
      匙遺失，且許傳明亦明確供承其乃臨時起意竊盜，被告乙
      ○○並不知情等語明確，而被告亦堅決否認其有參與竊盜
      犯行之謀議或行為分擔之事實，是在無積極證據佐證被告
      乙○○就此竊盜犯行與許傳明間，有何事前謀議即犯意聯
      絡及行為分擔之情形下，自難率以被告乙○○索討鑰匙與
      許傳明實施竊盜時間僅相距「1 小時」及二人為兄弟之關
      係，即遽而臆測推認被告乙○○於索討鑰匙時即與許傳明
      有犯意聯絡，覓得鑰匙交付許傳明實為提供犯罪工具之行
      為分擔，而有成立共同正犯之餘地。是揆諸前揭說明，本
      院既無從為被告有罪確信之心證，依「罪疑唯輕」之原則
      ，自應為被告無罪之諭知。
  ２、復按刑事訴訟法第161條已於民國91年2月8 日修正公布，
      其第1 項規定：檢察官就被告犯罪事實，應負舉證責任，
      並指出證明之方法。因此，檢察官對於起訴之犯罪事實，
      應負提出證據及說服之實質舉證責任。倘其所提出之證據
      ，不足為被告有罪之積極證明，或其指出證明之方法，無
      從說服法院以形成被告有罪之心證，基於無罪推定之原則
      ，自應為被告無罪判決之諭知。最高法院92年台上字第12
      8 號著有判例。本件原審審判時，修正之刑事訴訟法關於
      舉證責任之規定，已經公布施行，檢察官仍未提出適合於
      證明犯罪事實之積極證據，並說明其證據方法與待證事實
      之關係；而原審對於卷內訴訟資料，復已逐一剖析，參互
      審酌，仍無從獲得有罪之心證，自應維持第一審諭知被告
      無罪之判決。
六、綜上所述，本件既不能證明被告犯罪，則原審所為被告無罪
    判決之諭知，並無不當，應予維持。公訴人上訴意旨，仍執
    前詞，指摘原判決不當，為無理由，應予駁回。
七、被告經合法傳喚，無正當理由不到庭，爰不待其陳述，逕行
    判決。
據上論斷，應依刑事訴訟法第368條、第371條，判決如主文。
本案經檢察官黃東焄到庭執行職務。
中　　華　　民　　國　　94　　年　　8 　　月　　30　　日
　　　　　　　　　刑事第二庭    審判長法　官  蔡  長  溪
    　　　　　　　　　　　　　　　　　法　官  楊  貴  志
　　　　　　　 　 　　　　　　　　　　法　官  林  俊  益
以上正本證明與原本無異。
不得上訴。
                                      書記官  廖  月  女
中　　華　　民　　國　　94　　年　　8 　　月　　30　　日
